【裁判字號】    99,上訴,1368
【裁判日期】    991027
【裁判案由】    妨害性自主等
【裁判全文】
臺灣高等法院高雄分院刑事判決        99年度上訴字第1368號
上  訴  人
即  被  告  乙○○
指定辯護人  義務辯護人歐陽志宏律師
上列上訴人因涉犯妨害性自主案件，不服臺灣高雄地方法院98年
度訴字第1445號中華民國99年6月30日第一審判決（起訴案號：
臺灣高雄地方法院檢察署98年度偵字第5545、14803 號），提起
上訴，本院判決如下：
     主  文
上訴駁回。
     事  實
一、乙○○因疑心其女友即代號00000000女子（下稱甲女，真實
    姓名、年籍詳卷）另結交男友而心生不滿，乃駕駛其所租賃
    之車牌號碼7102-ME 號自用小客車搭載友人蔡進旺、蔡進興
    兄弟2 人，於民國95年11月29日晚間8 時許，至甲女住處附
    近（詳卷），見甲女出門步行至該處巷口倒垃圾之際，即與
    蔡進旺共同基於妨害自由之犯意聯絡，分別抓住甲女之左右
    手，強拉甲女上車，甲女雖有掙扎與呼喊救命，惟仍遭強拉
    至該車後座，乙○○、蔡進旺共同以此非法之方法剝奪甲女
    之行動自由，同車挾持甲女離去。乙○○強押甲女上車未久
    ，2 人即在車上發生爭執，乙○○基於上開妨害自由之犯意
    ，為壓制甲女之行動自由，在車行狀態下手摑坐於後座之甲
    女臉部，致甲女左手肘因而磨到座椅而受傷，經在旁的蔡進
    旺與蔡進興勸阻下始作罷。嗣於同日晚上9 時30分許，車行
    至屏東火車站附近，乙○○使蔡進旺、蔡進興2 人下車並自
    行搭乘火車回高雄（乙○○、蔡進旺、蔡進興涉犯妨害自由
    部分業經原審判決確定），乙○○再獨自駕車押甲女南下往
    屏東墾丁地區前去，而於同日晚上11時許，將甲女帶往屏東
    縣潮州鎮○○路601 號「愛之船汽車旅館」115 號房內，即
    基於強制性交之犯意，以作勢毆打、揚言將打死甲女、要對
    甲女家人不利等脅迫方式，使甲女心生畏怖，而違反甲女之
    意願，強迫甲女與之性交，因甲女不從，改令甲女將其生殖
    器含入口中，對甲女強制性交行為得逞。嗣於翌日0 時30分
    許，乙○○帶甲女離開「愛之船汽車旅館」並開車至墾丁地
    區之龍磐公園後停車，乙○○繼續拘束甲女之自由，令甲女
    與其一同在車內休息。嗣於當日上午11時許，甲女假藉上廁
    所為由，趁乙○○疲累疏於防範之際逃逸並報警處理，始脫
    離乙○○之控制。
二、案經甲女訴由屏東縣警察局潮州分局報告臺灣屏東地方法院
    檢察署呈請臺灣高等法院高雄分院檢察署檢察長核轉臺灣高
    雄地方法院檢察署及該署檢察官自動檢舉偵查起訴。
     理  由
壹、程序部分
    本院以下所引用之具傳聞性質之證據，檢察官、被告及辯護
    人於本案言詞辯論時，均同意有證據能力，本院審酌各該證
    據均非違法蒐證取得之證據，且依該證據作成情況作為證據
    應為適當，依刑事訴訟法第159 條之5 第1 項規定，應有證
    據能力。
貳、實體部分
一、訊據被告乙○○坦認於「愛之船汽車旅館」內有要求甲女對
    其為口交之性交行為，甲女亦依其所求而為之等情，然另辯
    稱: 與甲女係男女朋友關係，是經甲女同意方為上述口交行
    為，甲女持刮鬍刀自行割腕，並說對不起伊，要以此補償伊
    ，且先行脫去自己的褲子，投懷送抱，參以甲女在案發前後
    既能與之共同在外買東西、打電話給姊姊及甲女住所地派出
    所警員，之後於龍磐公園時尚能自行離開等情，顯見未遭脅
    迫而為性交行為云云。經查:
（一）被告乙○○自承於「愛之船汽車旅館」內有要求甲女對其
      為口交之性交行為，而甲女亦為之等情，核與甲女之證述
      相符，足認乙○○此部分之陳述與事實相符，應屬真實。
（二）查甲女因前遭被告毆打，自認與被告不適合，於案發（95
      年11月29日）前之95年10月份已向乙○○提出分手，業據
      甲 女結證在卷（見屏檢96偵1413卷第60頁、本院審判筆錄
      第3 頁），足見2 人間感情已生變化；又甲女係遭被告乙
      ○○以強迫之方式上車，為被告所是認，甲女行動自由已
      遭壓制可以認定；
（三）甲女上車後，旋遭被告乙○○以甲女另結新歡為由毆打，
      此亦為乙○○自承：於車上，因其質問甲女過去幾天之行
      蹤且為何將手機關機，而甲女則回以她已另結新歡，且與
      新歡是如何互動，所以他很生氣才打甲女一巴掌等語（見
      原審審訴字卷第45頁），而甲女於偵查時證稱：乙○○質
      問時，她是回答在北部照顧祖母，沒時間聯絡，乙○○即
      出手打她等語（見屏檢96偵1413卷第58頁），足認乙○○
      於本件案發時主觀上即認甲女在感情上背叛了他，不願接
      受甲女之解釋，因而盛怒毆打甲女，更加深甲女內心之恐
      懼，而不敢有逃離或反抗之念頭。在上開情形下，甲女豈
      有可能如被告乙○○所言，持刮鬍刀自行割腕，並對乙○
      ○說對不起他，而要以此補償他，且先行脫去自己的褲子
      ，對乙○○投懷送抱，是以乙○○上開所辯，並無足採。
（四）乙○○於「愛之船汽車旅館」內要求甲女脫去下半身衣物
      ，如甲女不從，即做勢要毆打甲女，並對甲女脅迫稱若不
      與之做愛即要她死、要對她家人不利等語，因甲女堅拒與
      乙○○做愛，乙○○改要求甲女幫他口交等情，業據甲女
      陳述在卷，本院審酌甲女係遭限制自由及遭毆打等情，且
      依乙○○於本件性侵後，載甲女至墾丁時，再次對甲女表
      示她不是去照顧祖母，而是到台中找其他男人，又動手打
      她的臉等情，有甲女於偵查時之陳述足證（見屏檢96偵14
      13卷第59頁）；又於96年5 月9 日偵訊時，被告仍對甲女
      另結新歡乙事耿耿於懷，並稱：他（即被告）覺得女人偷
      吃的事，男人沒有辦法原諒等語在卷（見屏檢96偵1413卷
      第47頁），可知本件案發當時被告乙○○就其認為甲女另
      結新歡，而背叛他乙情，甚為憤怒，而有上開超乎理智之
      行為，因此甲女所言之情應可憑採。被告乙○○違反甲女
      之意願，要脅甲女幫他為口交之性交行為，堪以認定。
（五）至於:
    1.甲女於偵訊時雖稱：乙○○說如果不幫他口交的話，要對
      她的家人不利等語（見屏檢96偵1413卷第39頁），又於原
      審先證稱：乙○○是表示要對家人不利，在沒有口交的時
      候，乙○○有說要與她一起死等語（原審訴字卷第93頁反
      面），復另證稱：不記得乙○○有沒有說如果不做愛要打
      她等語（見原審訴字卷第129 頁）；於本院審理時，則證
      稱: 前述話語被告都有講等語（見本院卷第67頁），與於
      警詢時所陳述之乙○○脅迫之內容不盡相同，且就其身上
      衣物何時遭被告喝令脫掉一節，前後陳述亦不相同，惟查
      警詢時距本案發生時僅2 日之95年12月1 日，而偵查時已
      是96年7 月12日，距案發時已7 月有餘，又於原審審理時
      （99年6 月2 日）、本院審理時（99年10月6 日），距案
      發時業已3 年6 月以上，記憶難免模糊，然就乙○○確有
      於性侵前告以脅迫之言語及喝令其脫掉部分衣物，尚屬一
      致，自難以此認甲女前開警詢之證詞，無足採信。
    2.被告乙○○雖辯稱：其與甲女為男女朋友關係，並早已發
      生過性行為，其無須以強制力之方式與甲女口交，如其真
      以強制力方式性侵甲女，大可以性器結合之方式滿足其個
      人性慾，何須只要求口交；又依甲女於警詢時之陳稱：原
      本乙○○要求做愛，因為她拒絕，所以乙○○轉而要求她
      幫他為口交行為等語，據此其尚且尊重甲女不願與之做愛
      之意願，不可能還會強迫甲女對其口交，足認其要求甲女
      對其口交，應無違反甲女意願云云。查性自主權不因相對
      人為何人而有不同，雖係男女朋友，縱曾有性關係，亦不
      表示可以要求對方在任何時間、地點、情境下配合為性行
      為，仍需尊重對方之性自主意願；又性器結合、口交等性
      行為，何者較能滿足性慾，應因人而異，亦無絕對。是被
      告乙○○以上抗辯均不足動搖本院上開為被告有罪之心證
      。
    3.再甲女雖曾下車打電話予其姊姊並報平安，並曾打電話至
      其住所附近之派出所告知警員伊沒事，且於墾丁龍磐公園
      內可自行離去等情，惟據甲女證稱，當時被告乙○○均守
      在身旁，且甲女經被告毆打，甲女心理已呈畏懼被告之狀
      態，又處於乙○○之控制下，且所在地點為甲女所不熟悉
      之處，二人之後前往之墾丁龍磐公園，於平日更屬人跡罕
      至，難以對外求援，故實難希求甲女有求救或逃離之可能
      性。自難以甲女既有機會求救或逃離而不為，遽認甲女係
      出於自願與乙○○為性行為，均併予敘明。
二、核被告乙○○所為，係犯刑法第221 條第1 項強制性交罪。
    按刑法第221 條強制性交罪，係以強暴、脅迫、恐嚇、催眠
    術或其他違反其意願之方法，為其犯罪手段，而以脅迫或恐
    嚇方法所為之強制性交，其內容當然含有使被害人心生畏懼
    而危害安全之妨害自由之性質，上開之罪一經成立，則恐嚇
    行為即已包含在內，自不另成立恐嚇之罪名（最高法院98年
    度台上字第2905號判決要旨參照），是乙○○以作勢毆打、
    揚言將打死甲女等言詞之恐嚇方法而為強制性交行為，依上
    開說明恐嚇行為即已包含在強制性交犯行內，不另成立恐嚇
    罪。又被告乙○○雖曾因搶奪案件（台灣高雄地方法院94年
    度訴字第307 號），經台灣高雄地方法院判決有期徒刑1 年
    2 月確定，於95年3 月18日縮刑期滿，同年月19日出監。又
    於95年11月29日再犯本案犯行，原應論以累犯，惟上開搶奪
    罪嗣經減刑為有期徒刑7 月與其另犯之妨害性自主罪（本院
    95年度上訴字第1890號），定應執行刑有期徒刑7 年9 月，
    並於96年7 月21日入監執行（起算日為97年8 月20日），有
    臺灣高等法院被告前案紀錄表及執行指揮書電子檔紀錄在卷
    可查（原審訴字卷第143 至155 、159 至161 頁），依上開
    說明，乙○○前已執行之有期徒刑部分，僅應予扣除，不能
    認為已執行完畢，是本件自難認乙○○合於累犯之要件，附
    此敘明。
三、原審認被告罪證明確，因而適用刑法第221 條第1 項規定，
    並審酌被告心疑甲女另結新歡，不思以和平理性之方式向甲
    女表示其希望甲女可回心轉意，罔顧甲女身心健康及心靈感
    受，侵害其性自主權，戕害甲女身體、心靈甚鉅，並嚴重踐
    踏甲女之人性尊嚴，且對於社會潛在性之危害非輕，足認惡
    性重大，犯後態度不佳等一切情狀，量處有期徒刑4 年2 月
    。其認事用法，核無不合，量刑亦屬允當。被告上訴意旨否
    認犯罪，指摘原判決不當，為無理由，應予駁回。
據上論斷，應依刑事訴訟法第368條，判決如主文。
本案經檢察官高碧霞到庭執行職務。
中    華    民    國    99    年    10    月    27    日
                  刑事第十一庭  審判長法  官 翁慶珍
                                      法  官 施柏宏
                                      法  官 石家禎
以上正本證明與原本無異。
如不服本判決應於收受本判決後10日內向本院提出上訴書狀，其
未敘述上訴理由者，並得於提起上訴後10日內向本院補提理由書
狀（均須按他造當事人之人數附繕本）「切勿逕送上級法院」。
中    華    民    國    99    年    10    月    27    日
                                      書記官 賴梅琴
附錄本判決論罪科刑法條：
第  221 條  （強制性交罪）
對於男女以強暴、脅迫、恐嚇、催眠術或其他違反其意願之方法
而為性交者，處三年以上十年以下有期徒刑。
前項之未遂犯罰之。

司法院資訊處製作；財團法人民間司法改革基金會備份。
